臺灣臺中地方法院刑事判決　　　　　　　　　　　　九十三年度易字第一一二○號
　　公　訴　人　臺灣臺中地方法院檢察署檢察官
　　被　　　告　己○○
　　選任辯護人　林永山律師
右列被告因強制案件，經檢察官提起公訴（九十二年度偵字第一二三六三號），本院
判決如左：
    主  文
己○○壅塞陸路，致生往來之危險，處拘役拾日，如易科罰金，以佰元折算壹日
。緩刑貳年。
    事  實
一、己○○其於民國九十一年十月七日，經由臺灣臺中地方法院拍賣之強制執行程序
    中所購得臺中縣豐原市○○段九六七、九七二地號（原地號為翁子段四三四之七
    、四三五之七）土地本為辛○○所有，於八十一年三月十七日，由辛○○將之出
    售予黃吉富（由曾曜堂出面代為訂約），雙方並約定前開土地上現有車庫及通道
    ，黃吉富應於訂約日起三個月內辦理分割交辛○○管業，倘若無法分割，則現有
    車庫及通道應保留現況外，雙方買賣價格變更為新台幣（下同）一千二百五十萬
    元，而由辛○○給付黃吉富二千元，租期二十年（自八十一年三月十七日起至一
    ○一年三月十六日止），辛○○於八十一年五月十六日將上開不動產移轉登記予
    黃吉富後，並未辦理分割登記，則依上開契約，辛○○就該車庫及通道，即與黃
    吉富間有效成立租賃契約。己○○明知該通道寬約三公尺，其上舖有柏油，係臺
    中縣豐原市○○路七八巷八號、十號及豐年路六十巷十號、十二號、十四號等住
    戶通往臺中縣豐原市○○路七八巷道路之唯一通道，為供公眾往來之道路，詎己○○認前開通道係坐落在其經由拍賣取得之土地上，為自己所有，而不願供他人
    通行使用，為阻止辛○○及前開住戶通行，竟於九十二年四月八日，在該通道上
    各處擺放大型盆栽，使往來車輛無法通行該通道，僅行人勉可通行，迨至同年七
    月十二日始移除前開大型盆栽，己○○即以前開方式壅塞陸路，致生往來之危險
    。
二、案經辛○○訴由臺灣臺中地方法院檢察署檢察官偵查起訴。
    理  由
一、右揭事實，業據被告己○○於本院審理時坦認不諱，核與證人即當地住戶乙○○
    、戊○○、丙○○、庚○○、甲○○及丁○○到庭證述被告確實有在通往臺中縣
    豐原市○○路七八巷道路之唯一通道上擺放大型盆栽，致渠等車輛無法進出，僅
    可供人通行之情節相符，且該通往臺中縣豐原市○○路七八巷道路之通道內有臺
    中縣豐原市○○路七八巷八號、十號及豐年路六時巷十號、十二號、十四號等五
    住戶，唯一聯外道路為豐年路七八巷道路，而該通道寬約三公尺，入口處約四公
    尺三十公分，業經臺灣臺中地方法院檢察署檢察官於九十二年十月二十三日前往
    該通道實地勘驗屬實，並有該日履勘現場筆錄一份及當日會勘員警林聰榮所拍攝
    之現場照片十二幀附卷可稽（見九十二年度偵字第一二三六三號偵查卷第五二、
    七一至七六頁）。又臺中縣豐原市公所曾於八十八年、八十九年間鋪設前開通道
    ，並銜接至豐年路口，係屬供公眾通行使用之村里道路，有臺中縣豐原市公所九
    十二年五月二十二日豐市工字第○九二○○一六四二九號函及臺中縣政府九十二
    年五月二十八日府建城字第○九二○一三五七六○號函在卷足按；復觀諸告訴人
    辛○○所提出九十二年三月十七日所拍攝之照片二幀（見九十二年度發查字第一
    四八二號偵查卷第一四八二號第五頁），聯絡臺中縣豐原市○○路七八巷道路之
    通道於該時其上確實鋪有柏油，足認該處確實是供公眾往來之道路無誤。再依卷
    附告訴人所提出九十二年四月八日拍攝之照片二幀（見前開發查字偵查卷第十七
    頁）以觀，該通路上確實有擺放三十餘個大型盆栽，顯見該通道無法使車輛通行
    ，致生往來之危險至明。此外復有建物登記謄本、土地所有權狀等影本各二份、
    不動產買賣契約書、法院拍賣開標結果網路查詢資料等影本各一份等件存卷可參
    。是被告之自白核與事實相符，本件事證明確，被告犯行應堪認定。
二、被告己○○以擺放大型盆栽之方式，壅塞陸路，致公眾生往來之危險，核其所為
    ，係犯刑法第一百八十五條第一項之妨害公眾往來安全罪（公訴人雖未載明所犯
    法條，然已於起訴書事實欄內敘明，本即為公訴人起訴範圍內，且於本院審理時
    經蒞庭檢察官當庭補充更正之）。爰審酌被告平日素行，其所為全為一己之私，
    而罔顧公眾通行之安全及便利，竟以擺放大型盆栽方式，阻斷車輛之通行，致生
    公眾往來之危險，造成該處五戶住戶無法藉由該通道通往唯一之聯外道路即臺中
    縣豐原市○○路七八巷道路，對前開住戶危害非輕，惟諒及其手段尚屬平和，犯
    後坦承犯行，且事後與該處住戶達成和解，將通道設定地役權與該處住戶，供公
    眾通行，均據證人即當地住戶乙○○、戊○○、丙○○、庚○○、甲○○及丁○○等人於本院審理時證述明確，顯見其事後頗有悔意等一切情狀，量處如主文所
    示之刑，並諭知易科罰金之折算標準。末查被告前未曾受有期徒刑以上刑之宣告
    ，有臺灣高等法院被告全國前案紀錄表一份在卷可按，僅偶因一時失慮致罹本件
    刑典，且於本院審理時當庭深表悔意，其經此偵審科刑之教訓後，當知所警惕，
    而無再犯之虞，本院綜核各情認被告所宣告之刑，以暫不執行為適當，爰併諭知
    緩刑二年，以啟自新。
三、公訴意旨另以：被告己○○於九十一年十月七日，經臺灣臺中地方法院強制執行
    程序買得前開臺中縣豐原市○○段九六七、九七二地號二筆土地後，竟基於妨害
    自由之犯意，於九十二年四月初某日，僱用不知情之工人，在上址地號土地上唯
    一通往臺中縣豐原市○○路七十八巷之通路上開挖水溝，破壞通道，並自行擺放
    大型盆栽數個，以此等強暴方式妨害告訴人辛○○及巷內住戶進出該通路之權利
    ，因認被告己○○另涉刑法第三百零四條第一項之強制罪嫌。
四、按犯罪事實應依證據認定之，無證據不得認定犯罪事實；又不能證明被告犯罪者
    ，應諭知無罪之判決，刑事訴訟法第一百五十四條第二項、第三百零一條第一項
    分別定有明文。又認定不利於被告之事實，須依積極證據，茍積極證據不足為不
    利於被告事實之認定時，即應為被告有利之認定，更不有何有利之證據，最高法
    院三十年上字第八一六號著有判例可資參照。
五、本件公訴人認定被告己○○涉犯刑法第三百零四條第一項之強制罪嫌，無非係以
    告訴人辛○○於偵查中指訴綦詳，並有現場照片數張附卷可稽。又被告自承其有
    在前開通路上挖掘水溝及擺放盆栽之事實，而被告之行為業已妨害臺中縣豐原市
    ○○路七十八巷內住戶之進出，亦有臺中縣豐原市公所九十二年五月二十二日豐
    市工字第○九二○○一六四二九號函、臺中縣政府九十二年五月二十八日府建城
    字第○九二○一三五七六○號函及上開巷內住戶向臺中縣警察局豐原分局提出之
    陳情書一份在卷足按，並經起訴檢察官勘驗現場屬實，製有履勘現場筆錄一紙在
    卷可證，則被告所辯，均不足採信等情，為其主要之論據。
六、訊據被告己○○雖坦認其有開挖水溝，擺放盆栽等行為，然堅詞否認其有何以強
    暴方式妨害人行使權利之犯行，經查：
    (一)按刑法第三百零四條之強制罪，須以強暴、脅迫使人行無義務之事，或妨害他
      人行使權利始克成立，而所謂強暴乃逞強施暴，即對於他人身體，以有形之實
      力或暴力加以不法攻擊之謂，所謂脅迫，係指威脅逼迫，即以言詞姿態脅迫他
      人，足使人心生畏懼而言。又按刑法第三百零四條第一項之強制罪，所謂「以
      強暴脅迫使人行無義務之事，或妨害人行使權利」者，其強暴脅迫之對象，須
      以「人」為要件，如妨害人行使權利時，被害人並不在場，自無從對人施強暴
      脅迫，既缺乏施強暴脅迫之手段，要與刑法第三百零四條第一項之構成要件不
      符，此有最高法院八十五年度臺非字第三五六號裁判內容附卷可資參照。準此
      ，強制罪之構成要件之「強暴脅迫」，均須對人直接或間接為之為限，對物加
      以暴力則不包括在內，且如無強暴或脅迫之手段，縱然他人之權利行使因此有
      所妨害，亦不能以強制罪責與行為人相繩。
    (二)查被告僱工以怪手挖除該通道邊緣部分柏油，而將該通道水溝加寬加深當時，
      僅有證人乙○○一人在場，且被告並未對證人乙○○為恐嚇或其他強暴脅迫行
      為，而被告擺放三十餘個大型盆栽，用以阻礙該處住戶通行之時，均無人在場
      ，業據證人即該處住戶乙○○、戊○○、丙○○、庚○○、甲○○及丁○○到
      庭證述明確（見本院卷第四二、四四、四七、四九、五一頁），足認被告僱工
      開挖水溝之時，既無人在場，自無從對「人」為強暴或脅迫之行為，再者，其
      自行擺放大型盆栽當下，亦無以有形之實力或暴力加以不法攻擊，或以言詞姿
      態脅迫他人，使人心生畏懼之情發生。從而，縱被告前開開挖水溝、或擺放大
      型盆栽行為，對於告訴人及前開證人即該處住戶等人通行該通道之權利行使有
      所妨礙，惟其均無直接或間接對人有施強暴脅迫之事實，則揆諸前開說明，與
      刑法第三百零四條所定強制構成要件自屬有間。此外，復查無其他積極證據足
      資證明被告有公訴人所指之強制犯行，此部分即不能證明被告犯罪，惟此部分
      如成立犯罪，與前開所犯刑法第一百八十五條第一項之妨害公眾往來安全罪間
      有想像競合犯之裁判上一罪之關係，爰不另為無罪之諭知，附此敘明。
據上論斷，應依刑事訴訟法第二百九十九條第一項前段，刑法第一百八十五條第一項
、第四十一條第一項前段、第七十四條第一款，罰金罰鍰提高標準條例第一條前段、
第二條，判決如主文。
本案經檢察官壬○○到庭執行職務。
中      華      民      國    九十三    年      八      月    三十一    日
                                臺灣臺中地方法院刑事第十三庭
                                    審判長法  官  許  旭  聖
                      法  官  李  秋  娟
                                          法  官  陳  可  薇
右正本證明與原本無異。
如不服本判決，應於送達後十日內向本院提出上訴狀 （須附繕本） ，上訴於臺灣高
等法院臺中分院。
                                          書記官
中      華      民      國    九十三    年      八      月    三十一    日
附錄本案科刑法條：
刑法第一百八十五條
損壞或壅塞陸路、水路、橋樑或其他公眾往來之設備或以他法致生往來之
危險者，處五年以下有期徒刑，拘役或五百元以下罰金。
因而致人於死者，處無期徒刑或七年以上有期徒刑。致重傷者，處三年以
上十年以下有期徒刑。
第一項之未遂犯罰之。
